臺北高等行政法院判決　　　　　　　　　　　　　　　九十三年度簡字第四五三號
　　原　　　告　甲○○
　　被　　　告　勞工保險局
　　代　表　人　乙○總經理）.
右當事人間因勞保事件，原告不服行政院勞工委員會中華民國九十二年十二月三十日
勞訴字第０九二００五八五二七號訴願決定，提起行政訴訟。本院判決如左：
　　主  文
原告之訴駁回。
訴訟費用由原告負擔。
　　事  實
一、事實概要：基隆市機車腳踏車修理業職業工會被保險人即原告以多處顏面裂傷致
    遺存醜形，檢據申請殘廢給付。案經被告審查，以其兩側顳部存留為規則之線狀
    疤痕，且無組織凹陷，又所患鼻子之組織凹陷未達直徑三公分，未達勞工保險殘
    廢給付標準表所定之給付標準，以九十二年四月十八日保給殘字第０九二六０三
    九三九八０號函核定所請殘廢給付應不予給付。原告不服，向勞工保險監理委員
    會申請審議，經該會審定申請審議駁回後，提起訴願，亦遭決定駁回，遂提起本
    件行政訴訟。
二、兩造聲明：
　　(一)原告聲明：
      1.訴願決定、審議審定及原處分決定均撤銷。
      2.被告應給付原告新台幣一十四萬七千四百元，並自民國九十二年四月十八日
        起至清償日止按週年利率百分之五計算之利息。
　　(二)被告聲明：駁回原告之訴。
三、兩造之爭點：原告臉部遺存之疤痕，是否符合請領殘廢給付之標準？
　　(一)原告主張之理由：
      1.本件作成訴願決定之訴願審議委員會，其組成委員多為行政院勞工委員會（
        以下簡稱勞委會）之高級職員，社會公正人士、學者、專家未達二分之一，
        故其組織違法，則其所作成之行政處分，構成撤銷原因。此訴願審議委員會
        組織是否合法，係屬行政法院應依職權調查事項，懇請貴院依職權調查。又
        被告之特約醫師就原告之殘廢給付應否核准，並無法定診斷職權，其審查意
        見不可作為認定依據。
      2.再按，原告之主治醫師直接接觸到病人並認定原告成殘，被告便僅特約醫師
        之認定為據，而漠視主治醫師之專業論斷，於法即有未合。況依勞工保險條
        例第五十六條規定，被告如有疑義，亦可送請複檢，但被告捨此不用，僅以
        「特約專業醫師」之意見為據，便全盤否認原告成殘，亦不可取。
      3.查被保險人自受傷後搭乘大眾交通工具、外出用餐或交易洽公時，對方均會
        投以異樣的眼光，也就是平日與他人相遇時，老是覺得別人將注意力投注在
        臉上所遺存之傷疤與鼻部之組織凹陷上，令本人心裡產生自卑及不舒服的感
        覺，已符合社會生活活動之勞工保險殘廢給付之評價，亦符合殘廢給付標準
        表第五十七項附註工之（二）「在顏面部遺存雞卵大以上之癩痕或五公分以
        上之不規則線狀痕，或直徑三公分以上之組織凹陷（與人相遇時可引起他人
        注意之程度）者」之規定，勞保局的核定顯然太過嚴苛，並未站在被保險人
        的立場做考量。
　　(二)被告主張之理由：
      1.查有關勞委訴願審議委員會於作成本案訴願決定時之組織為外聘委員王惠玲
        等八人，內聘委員為林豐賓等七人，並無不合法之情形。又殘廢給付，須就
        被保險人所送之殘廢診斷書及病歷綜合研判審查，前開資料之判讀涉及高度
        之醫學專業知識，被告之人員並非專業人士，如無借重專科醫師提供醫學專
        業知識，勢難行使審核之職權，是被告延請專業醫師提供意見俾利審查，原
        為此類案件事理上必然之需求，並無不當，況被告僅係借助專業醫師之專業
        意見，終局作成核定者仍為被告，於此並無權限之委託，尚無需法令之授權
        。另勞工保險條例第二十八條、第五十六條及同條例施行細則第六十一條規
        定保險人為審核保險給付，既得調查有關文件及另行指定醫院或醫師複檢，
        自必需有醫師判讀相關文件並提出專業意見，前開規定均足為授權依據，故
        被告就殘廢給付案件聘請專科醫師提供專業意見並無不當。又依勞工保險條
        例第五十六條所規定，僅限於有複檢必要之案件，至就個案有無複檢之必要
        ，尚難謂被告特約醫師之審查意見與原告殘廢診斷書之記載有異即有複檢必
        要。
      2.本件據被告將新光吳火獅紀念醫院之殘廢診斷書及彩色照片，送請專科醫師
        審查意見認：「（一）病患兩側顳部存留之疤痕為規則之線狀疤痕，無組織
        凹陷。（二）鼻子之組織凹陷未達直徑三公分，與給付標準不符。」及勞工
        保險監理委員會專科醫師審查意見亦認原告顏面疤痕未達顯著醜形之標準，
        核定不給付並無不當。
　　理  由
一、按「被保險人因普通傷害或罹患普通疾病，經治療終止後，如身體遺存障害，適
    合殘廢給付標準表規定之項目，並經保險人自設或特約醫院診斷為永久殘廢者，
    得按其平均月投保薪資，依同表規定之殘廢等級及給付標準，一次請領殘廢補助
    費，殘廢給付標準表如附表二。被保險人領取普通傷病給付期滿，或其所患普通
    傷病經治療一年以上尚未痊癒，如身體遺存障害，適合殘廢給付標準表規定之項
    目，並經保險人自設或特約醫院診斷為永不能復原者，得比照前項規定辦理。」
    勞工保險條例第五十三條定有明文。復按，殘廢給付標準表「頭、臉、頸障害系
    列」第五十七項規定：「頭部、顏面部或頸部受損壞致遺存顯著醜形者。殘廢等
    級第十級，給付標準二二０日。」又「一、頭部、顏面部及頸部之醜形係指本表
    前列眼臉、鼻及耳廓缺損以外，遺存於頭部、臉部及頸部日常露出有礙外觀之醜
    形者。二、「顯著醜形」依左列範圍為準：(一)在頭部遺存手掌大（不包括五指）
    以上之癥痕者。(二)在顏面部遺存雞卵大以上之癥痕或五公分以上之不規則線狀痕
    ，或直徑三公分以上之組織凹陷（與人相遇時可引起他人注意之程度）者。(三)在
    頸部遺存手掌大（不包括含五指）以上之癥痕者。(四)女性被保險人按第八等級給
    付。」亦為同表　頭、臉、頸障害系列附註一二所明定。
二、本件原告以其顏面多處裂傷致遺存醜形，檢據申請殘廢給付。案經被告審查，以
    其兩側顳部存留為規則之線狀疤痕，且無組織凹陷，又所患鼻子之組織凹陷未達
    直徑三公分，未達殘廢給付標準表所定之給付標準，以九十二年四月十八日保給
    殘字第０九二六０三九三九八０號函核定否准所請殘廢給付之事實，有勞工保險
    給付申請書、勞工保險殘廢診斷書及被告前開函附原處分卷可稽，並為兩造所不
    爭，自堪信為真正。原告不服循序提起行政訴訟，主張：其經主治醫師治療終止
    後，顏面遺存之傷疤與鼻部之組織凹陷，已符合殘廢給付之要件，被告未依法送
    請複檢，逕依無法定診斷權之特約醫師之意見，否准原告所請，實不可取；又本
    件訴願會決定未有社會公正人士、學者及專家二分以上之人參加，其組織亦不合
    法等語。
三、經查：
    (一)按殘廢診斷書所載之殘廢程度，為出具該診斷書之醫師個人判斷意見，被告審
      核殘廢給付時，除審酌被保險人或受益人檢附之保險資料、診斷書等書面資料
      外，如認有必要，亦得通知出具診斷書之醫院診所檢送必要之有關診療病歷等
      相關文件，綜合審定被保險人之殘廢等級，自不受申請人提之出殘廢診斷書記
      載所拘束，此觀諸勞工保險條例第二十八條及同條例施行細則第六十一條規定
      甚明。本件依原告申請時所附新光吳火獅紀念醫院出具之前開殘廢診斷書，就
      原告之殘廢詳況固勾選記載：「顏面部遺存雞卵大瘢痕或五公分以上不規則線
      狀痕，或直徑三公分以上組織凹陷（與他人相遇時可引起他人注意）者。」等
      情，惟被告將原告前開診斷書及其提供之個人彩色近照，送請專業醫師審查意
      見略以：「(一)病患兩側顳部存留之疤痕為規則之線狀疤痕，無組織凹陷。(二)鼻
      子之組織凹陷未達直徑三公分，與給付標準不符。」」等語，此有前開殘廢診
      斷書、專科醫師審查意見表及原告照片附原處分卷可稽。故被告依前開證據，
      綜合審定原告之顏面並未遺存前揭保險殘廢給付標準表「頭、臉、頸部障害系
      列」附註二之(二)所定顏面部遺存顯著醜形之障害狀態，而否准其該部分殘廢給
      付之申請，於法洵無不合。又原告不服前開核定，向勞工保險監理委員會申請
      審議，經該會將原告之診斷書及照片送請專業醫師審查結果，亦認其臉部存留
      之疤痕未達顯著醜形之顏面部遺存雞卵大或五公分以上不規則線狀痕之約定等
      情，並有該專業醫師審查意見附原審定卷可稽，益證原告因顏面之多處裂傷，
      並未遺存顯著醜形之障害狀態，其殘廢程度尚未達殘廢給付標準表第五十七項
      所規定之給付標準至明。原告徒執其臉部遺有疤痕及前開診斷書記載其符合該
      殘廢等級，認被告即應按該等級該等級核給殘廢給付，自不足採。
   (二)又按，「行政機關應依職權調查證據，不受當事人主張之拘束，對當事人有利
      及不利事項一律注意。」「行政機關得選定適當之人為鑑定。」行政程序法第
      三十六條及第四十條第一項分別定有明文。被告係勞工保險之保險人，於當事
      人向其提出勞工保險各項給付申請時，被告自有開始行政程序，並有前揭依職
      權調查證據之義務，且於遇有醫理上之諸疑義時，得以具有專業知識之第三人
      即專科醫師，於行政程序中陳述關於特別法規或經驗定則之意見，而以其陳述
      為證據之用。是被告於行政程序中將有待進一步調查之案件，請其特約專科醫
      師陳述醫學上之意見以為證據，於法尚無不合，尚無原告所指法定診斷權之疑
      義，所況被告係依原告所提殘廢診斷書及參酌專業醫師之專業意見，並綜合審
      查原告前揭殘廢之程度而為終局之核定，原告執稱概以特約醫師審查意見核定
      其殘廢等級云云，亦有誤會，核無足採。再按，勞工保險條例第五十六條固規
      定，保險人於審核殘廢給付認為有複檢必要時，得另行指定醫院或醫師複檢。
      惟該規定並非強制規定，被告調查相關資料，如認事實明確足以判斷是否核付
      ，自可不另行指定醫院或醫師複檢，原告訴稱被告未另行指定醫院複檢，於法
      有違云云，亦非有據。
    (三)末按，本件訴願決定機關行政院勞工委員會之訴願審議委員會，其組成人員除
      由該機關高級職員林豐賓等七人外，尚聘有社會公正人士、學者及專家等外聘
      委員成永裕等八人，此有前開訴願審議委員會委員名冊附原處分卷可參，核已
      符合訴願法第五十二條第二項所定各機關之訴願審議委員會設置之規定，原告
      空口指稱該訴願決定機關之訴願審議委員會之成員未有二分以上屬外聘人員而
      組織不合法，亦不足採。
四、綜上所述，原處分於法並無違誤，審議審定、訴願決定遞予維持，亦無不合，原
    告仍執前詞，訴請撤銷，並請求被告給付殘廢給付十四萬七千四百元，並自九十
    二年四月十八日起至清償日止按週年利率百分之五計算之利息。再核給殘廢給付
    八萬四千元，均無理由，應予駁回。又本件為簡易事件，爰不經言詞辯論逕為判
    決，併予敘明。
據上論結，本件原告之訴為無理由，爰依行政訴訟法第九十八條第三項前段，判決如
主文。
中　　　華　　　民　　　國　　九十三　　年　　　七　　　月　　 十五 　　日
                         臺 北 高 等 行 政 法 院   第 一 庭
                                                     法  官　蕭惠芳
右為正本係照原本作成。
本件以訴訟事件所涉及之法律見解具有原則性者為限，始得於本判決送達後二十日內
向本院提出上訴狀並表明上訴理由，如已於本判決宣示後送達前提起上訴者，應於判
決送達後二十日內補具上訴理由（均按他造人數附繕本），且經最高行政法院許可後
方得上訴。
中　　　華　　　民　　　國　　九十三　　年　　　七　　　月　　 十五 　　日
             　　　　　　　　　　　　　　    　      書記官  李淑貞
